臺灣臺南地方法院民事判決　　　　　　　100年度婚字第241號
原　　　告　鄭秀金
訴訟代理人　陳昆和律師
複代理人　　黃瑩律師
被　　　告　林清發
上列當事人間請求離婚事件，經本院於民國100年8月15日言詞辯
論終結，判決如下：
    主      文
准原告與被告離婚。
訴訟費用由被告負擔。
    事實及理由
甲、程序方面：
    被告未於言詞辯論期日到場，核無民事訴訟法第386條所列
    各款情形，爰依原告之聲請，由其一造辯論而為判決。
乙、實體方面：
一、原告主張：
  （一）兩造於民國78年8月26日結婚，婚後育有長子林育名（
        79年2月2日生）、次子林育偉（79年11月24日生）。
  （二）婚後被告愛賭博，積欠許多債務，於93年被告向當鋪借
        貸，多家銀行信用卡刷爆，共積欠債務新臺幣（下同）
        300餘萬元。被告每日吵鬧，要求原告向親友借款供其
        還債，原告未照其意思辦理，即砸電視、摔碗盤、毆打
        原告、威脅趕原告及子女出家門。原告身心倍感壓力，
        不得不陸續向舅舅、姊姊、妹妹、弟媳等借款幫忙清償
        被告債務，不足額再以原告房地向銀行借款第二順位抵
        押權，以銀行貸款償還被告債務。被告則書立協議書保
        證以後不再賭博，並會善待原告，不對原告動粗等等。
  （三）於95年間，兩造所生長子林育名車禍獲得賠償金，原告
        將該賠償金清償房地第二順位抵押債務。被告見家中經
        濟稍有改善，又開始賭博。於96年2月開始，每天都賭
        到天亮才回家。後來變成每星期只回家拿換洗衣物。兩
        造在市場賣雞肉，工作繁忙，被告完全不幫忙工作、養
        家，只負責回家伸手要錢，如不順從，即砸東西、吵鬧
        不休、毆打原告、威脅恐嚇原告及子女若不給錢全家一
        起死等等，直到原告給錢才會停止。
  （四）於97年間，被告回家次數更少，但回家都是為了要錢。
        於98年間被告幾乎完全不回家。復於99年2月開始，原
        告及子女開始接到不明人士恐嚇電話，被告將原告電話
        留給錢莊，唆使錢莊向原告收取金錢，清還其債務。99
        年5月被告又出現，此次威脅原告及子女將居住之房地
        權狀交出，供其將原告住家房地出賣清償債務，如不交
        出將要殺死原告及子女。於100年3月間，原告及子女均
        接到錢莊恐嚇電話，要求替被告清償債務，否則倒大楣
        等等。原來被告又將原告及子女之電話、工作場所地點
        等均告知錢莊，要錢莊向原告及子女收取金錢清償其債
        務。子女為此不敢出門工作，只好與原告一同至市場賣
        雞肉，但錢莊到市場當眾恐嚇原告及子女，並張貼大字
        報，使客人不敢上門。錢莊並在市場，將原告賴以維生
        ，載運雞肉貨物之小貨車拖走，使原告及子女無法維持
        基本生活。
  （五）綜上，被告未盡到為人夫、為人父責任，原告幾十年累
        計幫忙其償還之債務已近二千餘萬元，被告將原告及子
        女當成提款機、出氣筒，如不順從，則辱罵、毆打、砸
        東西，使原告及子女精神受到極大壓力。又兩造長期分
        居，且被告嗜賭成性，為賭博不斷向原告索取金錢，如
        原告不順從，則以辱罵、毆打、恐嚇、砸東西方式逼迫
        原告屈服。被告甚至不顧家人安危，將原告及子女之電
        話、住家、工作場所均提供給錢莊，讓錢莊威脅恐嚇原
        告及子女替其還債。被告如此行徑，應可認足以破壞夫
        妻共同生活或難以維持共同生活，於客觀上已難以維持
        婚姻，宜允許判決離婚以消滅婚姻關係。從而，原告爰
        依民法第1052條第2項之規定，請求判決離婚。
  （六）並聲明：如主文所示。
二、被告未於言詞辯論期日到場，亦未提出書狀作何聲明或陳述
    。
三、得心證之理由：
  （一）查原告主張兩造於78年8月26日結婚，婚後育有長子林
        育名（79年2月2日生）、次子林育偉（79年11月24日生
        ），被告嗜賭成性，積欠大筆債務，要求原告幫忙償還
        ，如原告不從即辱罵、毆打、砸東西，使原告及子女精
        神受到極大壓力，被告雖曾書立協議書保證以後不再賭
        博，並會善待原告，不對原告動粗等等，卻未履行。又
        被告自96年2月間起每天都賭到天亮才回家，後來變成
        每星期只回家拿換洗衣物，完全不工作養家，只負責回
        家伸手要錢，如原告不順從，被告即砸東西、吵鬧不休
        、毆打原告、威脅恐嚇原告及子女若不給錢全家一起死
        等等，直到原告給錢才會停止。自97年間起被告回家次
        數更少，如果回家皆向家人索取金錢，於98年間則幾乎
        完全不回家。被告甚至不顧家人安危，將原告及子女電
        話、住家、工作場所均提供給錢莊，讓錢莊威脅恐嚇原
        告及子女替其還債。於99年2月開始，原告及子女開始
        接到錢莊之恐嚇電話，於99年5月間被告還威脅原告及
        子女將居住之房地權狀交出，供其將房地出賣清償債務
        ，如不交出將要殺死原告及子女等語。於100年3月間，
        兩造之子女因遭錢莊恐嚇，不敢出門工作，只好與原告
        一同至市場賣雞肉，但錢莊到市場當眾恐嚇原告及子女
        ，並張貼大字報，使客人不敢上門，並將原告賴以維生
        ，載運雞肉貨物之小貨車拖走，使原告及子女無法維持
        基本生活之事實，業據原告提出戶籍謄本1件、協議書
        影本1件為證，並核與證人即原告之長子林育名、原告
        之弟媳胡美梅證述之情節相符（詳見100年8月15日言詞
        辯論筆錄），是原告主張之事實堪認為實在。
  （二）按有民法第1052條第1項所列十款以外之重大事由，難
        以維持婚姻者，夫妻之一方得請求法院判決離婚，同法
        第1052條第2項定有明文。而是否有難以維持婚姻之重
        大事由，應斟酌破壞夫妻共同生活之具體情事，是否客
        觀上達於動搖夫妻之共同生活，致婚姻已生破綻而無回
        復之希望，且客觀上任何人倘處於同一境況，均將喪失
        維持婚姻意欲之程度判斷之，即應從婚姻之目的加以觀
        察，且婚姻係以終生共同生活為目的之一男一女之合法
        結合關係，故夫妻為謀共同生活體之幸福營運，即須夫
        妻互信、互諒，尤其夫妻以誠相待，俾建立永久持續性
        之包括精神、肉體、經濟等多層面之生活關係，是對家
        庭生活之美滿幸福，有妨礙之情形，即得認其與此之所
        謂難以維持婚姻之重大事由相當，即應允許其離婚以消
        滅婚姻關係。查本件被告之前開作為，已堪認不論何人
        處於與原告相同之境況，均將喪失與被告維持婚姻之意
        願，兩造間維持婚姻生活之互愛、互信、互諒基礎已經
        動搖，難期兩造共同追求幸福美滿之婚姻生活，堪認兩
        造有難以維持婚姻之重大事由存在，且該重大事由之肇
        因係可歸責於被告，是原告以兩造有民法第1052條第1
        項以外之重大事由，難以維持婚姻，而請求判決離婚，
        於法有據，應予准許。
丙、結論：
    本件原告之訴為有理由，依民事訴訟法第385條第1項前段、
    第78條，判決如主文。
中    華    民    國   100    年    8     月    30    日
                  家事法庭    法  官  葉惠玲
以上正本係照原本作成。
如對本判決上訴，須於判決送達後20日內向本院提出上訴狀。如
委任律師提起上訴者，應一併繳納上訴審裁判費。
中    華    民    國   100    年    8     月    30    日
                              書記官  謝麗首